【裁判字號】    97,交易,385
【裁判日期】    970828
【裁判案由】    過失傷害
【裁判全文】
臺灣板橋地方法院刑事判決             97年度交易字第385號
公  訴  人  臺灣板橋地方法院檢察署檢察官
被      告  甲○○
上列被告因過失傷害案件，經檢察官提起公訴（九十七年度偵字
第一一九九四號），本院判決如下：
    主  文
甲○○因過失傷害人，處拘役伍拾日，如易科罰金，以新臺幣壹
仟元折算壹日。
    事  實
一、甲○○於民國九十六年十二月二十八日二十一時四十五分許
    ，駕駛車牌號碼為2B-7702 號之自小客車，沿臺北縣土城市
    ○○路○段行駛欲直行往板橋市方向行駛，適乙○○亦駕駛
    車牌號碼為J9V-966 號機車附載丙○○在同一路段同向行駛
    ，因欲左轉而在該路段內二車道之左轉專用道前方之機車停
    等區停等。甲○○原應注意駕駛人駕駛汽車應遵守道路交通
    標線之指示，並注意車前狀況，以隨時採取必要之安全措施
    ，而當時天候晴，雖為夜間惟有照明，路面乾燥無缺陷及障
    礙物，且視距良好，並無不能注意之情形，竟仍疏於注意及
    此，冒然行駛於上開左轉專用道，復未注意車前狀況，於行
    至中央路與四川路二段岔口路口時，乍見已在機車停等區停
    等之乙○○機車，然已不及剎停而撞及，致乙○○及後座之
    乘客丙○○人車倒地，乙○○因而受有左雙踝閉鎖性骨折，
    丙○○受有左肱骨粉碎性骨折、左腿裂傷、頭部外傷併腦出
    血暈眩等傷害。甲○○肇事後，於有偵查犯罪權限之公務員
    或機關不知何人犯罪前，留待現場向據報到場處理之警員承
    認其為肇事人自首接受調查裁判。
二、案經乙○○、丙○○訴由臺北縣政府警察局板橋分局移送偵
    查起訴。
    理  由
一、犯罪事實之認定：
  (一)訊之被告甲○○對於上開時地違規行駛左轉專用道，並與告
    訴人所乘機車擦撞致告訴人成傷之事實，固為坦認不諱，惟
    矢口否認有何因未注意車前狀況過失之傷害犯行，辯稱伊雖
    錯行左轉專用道，然當時伊車前方並無其他車輛，而告訴人
    所乘機車未採行兩段式轉彎，逕自伊所行車之左方車道跨越
    雙白線（即分道限制線）靠右駛來，本件車禍之肇致告訴人
    亦與有過失云云。
  (二)經查：
    1.被告甲○○於九十六年十二月二十八日二十一時四十五分
      許，駕駛車牌號碼為2B-7702 號之自小客車，沿臺北縣土
      城市○○路○段行駛欲直行往板橋市方向行駛，適告訴人
      乙○○亦駕駛車牌號碼為J9V-966 號機車附載丙○○在同
      一路段同向行駛，甲○○因疏於注意而行駛於該路段內二
      車道之左轉專用道，且於行至中央路與四川路二段岔口路
      口時，與告訴人乙○○駕駛之上開機車發生擦撞，致乙○○、丙○○人車倒地等情，業據被告自承明確，核與告訴
      人乙○○、丙○○於警詢、偵查中之供述合致，復有道路
      交通事故調查報告表、道路交通事故現場圖及現場相片八
      幀可為佐據。又告訴人乙○○、丙○○人車倒地後，乙○○因而受有左雙踝閉鎖性骨折，丙○○受有左肱骨粉碎性
      骨折、左腿裂傷、頭部外傷併腦出血暈眩等傷害，此亦有
      亞東紀念醫院診斷證明書二紙在卷可稽。
    2.而告訴人乙○○所駕機車於案發前係因欲左轉往浮洲橋，
      乃於案發交岔路口前一個交岔路口（即中央路與中華路交
      岔路口）即行駛於中央路內二車道之左轉專用道，至案發
      交岔路口準備左轉，此經告訴人乙○○於偵查中供述明確
      （參偵查卷第三八頁），此與被告於第一次警詢中所陳其
      行駛在上開左轉專用道至案發交岔路口時，在約一個機車
      長度距離時看到告訴人機車靜止停在該車道前方之機車停
      等區○○○路口號誌係亮直行箭頭綠燈，其雖立即剎車，
      然仍剎避不及而與告訴人機車發生撞擊之情形（參偵查卷
      第二一頁）相為合致。雖被告於嗣後第二度警詢時即改稱
      上開警詢中之供述係因當時心慌意亂而為錯誤之陳述，並
      辯稱經其仔細回想肇事當時並未看見告訴人之機車云云，
      惟被告上開第一次警詢筆錄完成後經其閱覽認為無誤後簽
      名及按捺指印多枚在卷，所述內容亦至為明確清楚，且一
      般而言在案發當時所為陳述多係當下之直接反應，相較於
      經過相當時間之考量後所為之陳述，顯較少有利害關係之
      考慮，是其嗣後改異前詞所為供述，即無明確事證可認與
      事實不符，自難憑信屬實，而應認其在第一次警詢所為與
      告訴人所稱行向相符之供述較為可採。是依被告第一次警
      詢之供述及告訴人之指訴，足認告訴人機車於案發當時係
      在該路口號誌顯示直行箭頭綠燈之情形下，於該路段內二
      車道之左轉專用道（即被告車輛行駛之車道）前方之機車
      停等區停等欲為左轉，而為違規行駛左轉專用道被告直行
      車輛自後方撞擊之事實。
    3.按「駕駛人駕駛汽車，應遵守道路交通標誌、標線、號誌
      之指示，並服從交通指揮人員之指揮。」、「汽車行駛時
      ，駕駛人應注意車前狀況及兩車併行之間隔，並隨時採取
      必要之安全措施。」，道路交通安全規則第九十條、第九
      四條第三項分別定有明文可循，被告駕車行駛自應依上開
      規定而為注意。而案發當時天候晴，雖為夜間惟有照明，
      路面乾燥無缺陷及障礙物，且視距良好，為有道路交通事
      故調查報告表及現場相片在卷足據，被告並無不能注意之
      情形；乃其仍疏於注意及此，違規行駛於左轉專用道，復
      未注意前方停等區內待停欲為左轉機車之情形，致查覺時
      已不及剎避而撞及告訴人機車，並使告訴人因而人車倒地
      成傷，堪認被告就本件車禍之發生為有過失，且其過失並
      與告訴人受傷之結果間有相當因果關係，臺灣省車輛行車
      事故覆議鑑定委員會鑑定結果亦同此認定，有該會府覆議
      字第九七○九三七號覆議意見書存卷可佐。而告訴人既係
      在機車停等區停止待轉期間遭被告車輛自後方撞擊，自無
      何過失可言，被告是項辯解亦委無可採。
  (三)綜上所述，本件事證已臻明確，被告如事實欄之犯行洵足認
    定，應予依法論科。
二、論罪科刑之法律適用：
  (一)核被告甲○○所為，係犯刑法第二百八十四條第一項前段之
    過失傷害罪。被告以單一過失行為，同時造成兩個身體法益
    受侵害之犯罪結果而觸犯兩個過失傷害罪，為想像競合犯，
    應依刑法第五十五條之規定從一重處斷。又被告於肇事後，
    在有偵查犯罪職權之機關尚不知何人為肇事者前，留待現場
    向到場處理之員警坦承肇事接受偵訊自首，此經被告陳明在
    卷，並有臺北縣政府警察局板橋分局道路交通事故肇事人自
    首情形紀錄表乙紙在卷可稽，固已合於自首之要件；惟被告
    係自有車輛肇事，故警察據報到場後當可極易得知肇事之當
    事人為何人，初與自首減刑之立法精神在使犯罪偵查機關較
    易查悉犯罪之發生與其行為人之本旨有間，參諸交通事件除
    肇事逃逸之情形外，其偵查及審理重點係在於過失之認定，
    而非行為人之確認，苟僅因其向到場處理員警自承為行為人
    即可獲邀減刑之寬典，較之其他型態犯罪之自首情形而言，
    顯失其平，是本院審酌本件具體情狀及交通過失傷害事件之
    本質，認被告雖為自首，此或可為其犯後態度之量刑審酌事
    項，然仍以不予減刑為宜，附此敘明。
  (二)爰審酌被告並無犯罪前科，有臺灣高等法院被告前案紀錄表
    乙件在卷可佐，並有正當職業，素行良好，教育程度為高級
    職業學校畢業（參被告警詢筆錄教育程度欄），智識程度亦
    佳，其本件過失之情形、造成被害人傷害之程度，而犯罪後
    雖能坦承為肇事之人並自首，惟尚未能與被害人達成民事和
    解等一切情狀，量處如主文所示之刑，並諭知易科罰金之折
    算標準，以資儆懲。
據上論斷，應依刑事訴訟法第二百九十九條第一項前段，刑法第
二百八十四條第一項前段、第五十五條、第四十一條第一項前段
，刑法施行法第一條之一第一項、第二項前段，判決如主文。
本案經檢察官陳伯均到庭執行職務。
中    華    民    國    97    年    8     月    28    日
                          交通法庭  法  官  楊博欽
以上正本證明與原本無異
如不服本判決應於送達後10日內向本院提出上訴狀
                                    書記官  李慈容
中    華    民    國    97    年    8     月    28    日
附錄本案論罪科刑法條全文：
中華民國刑法第二百八十四條
  因過失傷害人者，處六月以下有期徒刑、拘役或五百元以下罰
  金，致重傷者，處一年以下有期徒刑、拘役或五百元以下罰金
  。
  從事業務之人，因業務上之過失傷害人者，處一年以下有期徒
  刑、拘役或一千元以下罰金，致重傷者，處三年以下有期徒刑
  、拘役或二千元以下罰金。


司法院資訊處製作；財團法人民間司法改革基金會備份。
